【裁判字號】    97,聲,2072
【裁判日期】    971231
【裁判案由】    聲請解除扣押禁止處分
【裁判全文】
臺灣士林地方法院刑事裁定              97年度聲字第2072號
聲  請  人  甲○○
即  被  告
選任辯護人  余西鈞律師
上列聲請人即被告因違反銀行法等案件（97年度金重訴字第3 號
），聲請發還扣押物，本院裁定如下：
    主  文
聲請駁回。
    理  由
一、聲請意旨詳如附件刑事聲請狀所載，為此，聲請解除對刑事
    聲請狀所載2 帳戶之扣押禁止處分，將扣押款項發還予聲請
    人云云。
二、按可為證據或得沒收之物，得扣押之，刑事訴訟法第133 條
    第1 項定有明文；又按扣押物若無留存之必要者，不待案件
    終結，應以法院之裁定或檢察官命令發還之；其係贓物而無
    第三人主張權利者，應發還被害人，刑事訴訟法第142 條第
    1 項亦定有明文。而所謂扣押物無留存之必要者，乃指非得
    沒收之物，且又無留作證據之必要者，始得依前開規定發還
    。
三、經查，本院受理被告甲○○等28人違反銀行法等案件（97年
    度金重訴字第3 號），因認聲請人即被告甲○○所開設永豐
    商業銀行士東分行帳號00000000000000號帳戶（下稱上開永
    豐銀行帳戶）；兆豐國際商業銀行成功簡易型分行帳號0000
    0000000 號帳戶（下稱上開兆豐銀行帳戶）均有扣押之必要
    ，而依前揭刑事訴訟法第133 條第1 項之規定，分別發函永
    豐商業銀行士東分行、兆豐國際商業銀行就上開永豐銀行帳
    戶、上開兆豐銀行帳戶予以扣押，禁止上開2 帳戶為任何提
    款、轉帳、付款、交付、轉讓及其他相關處分行為，有本院
    民國97年11月11日士院木刑建97金重訴3 字第0970220501號
    函、第0970220503號函各1 份在卷可稽。聲請人雖主張上開
    永豐銀行帳戶內之金額皆係銀行信貸所產生，及向朋友之借
    貸，並無不當所得，而上開兆豐銀行帳戶原為聲請人之薪資
    帳戶，自97年1 月起，聲請人即未領取薪資，並無不當之所
    得，是均無需再行扣押禁止之處分，就上開永豐銀行帳戶、
    上開兆豐銀行帳戶所為之禁止處分命令應予解除，上開2 帳
    戶內之款項應予發還。惟本案係被告唐才偉等人涉嫌先後以
    橋握國際開發股份有限公司（下稱橋握公司）等名義，對外
    向不特定人收取款項並吸收資金而違反銀行法，而聲請人為
    橋握公司之登記負責人，且上開兆豐銀行帳戶存摺係在同案
    被告即會計葉敏麗之坐位被扣案，有贓證物品清單等在卷可
    佐，復依卷附帳戶交易往來明細表可知，上開2 帳戶間有資
    金往來之情形，本院斟酌上情及本件目前仍在進行審理程序
    ，於全案案情尚未釐清前，該扣押物之性質是否確為犯罪所
    得或得沒收之物，或與本案有何關連，均有不明，故於本案
    審結前，自仍有留存之必要，實不宜逕行發還，聲請人向本
    院聲請解除對上開永豐銀行帳戶、上開兆豐銀行帳戶之扣押
    禁止處分，將扣押款項發還予聲請人，為無理由，應予駁回
    。
四、依刑事訴訟法第220 條，裁定如主文。
中    華    民    國    97    年    12    月    31    日
                  刑事第七庭審判長法  官  劉秉鑫
                                  法  官  黎惠萍
                                  法  官  王美玲
以上正本證明與原本無異。
如不服本裁定，應於裁定送達後5 日內向本院提出抗告狀。
                                  書記官  林靜枝
中    華    民    國    97    年    12    月    31    日


司法院資訊處製作；財團法人民間司法改革基金會備份。
